【裁判字號】    99,上訴,1770
【裁判日期】    990826
【裁判案由】    違反槍砲彈藥刀械管制條例
【裁判全文】
臺灣高等法院刑事判決                99年度上訴字第1770號
上  訴  人
即  被  告  甲○○
選任辯護人  吳磺慶律師
上列上訴人因違反槍砲彈藥刀械管制條例案件，不服臺灣桃園地
方法院98年度訴字第871號，中華民國99年3月31日第一審判決（
起訴案號：臺灣桃園地方法院檢察署98年度偵字第3212號），提
起上訴，本院判決如下：
    主  文
原判決關於甲○○未經許可，持有可發射金屬具有殺傷力之空氣
槍罪部分及定執行刑部分均撤銷。
甲○○未經許可，持有可發射金屬具有殺傷力之空氣槍，處有期
徒刑貳年，併科罰金新臺幣捌萬元，罰金如易服勞役，以新臺幣
壹仟元折算壹日，扣案之空氣槍肆枝（槍枝管制編號分別為：桃
警鑑0000000000、0000000000、0000000000、0000000000號）、
八釐米鋼珠壹包（毛重共拾點壹伍臺斤）、六釐米鋼珠壹包（毛
重共零點陸陸臺斤）及CO2鋼瓶拾瓶，均沒收。
其餘上訴駁回。
上開撤銷改判部分所處之刑與上訴駁回部分（即寄藏子彈罪）所
處之刑，應執行有期徒刑貳年肆月，併科罰金新台幣拾萬元，罰
金如易服勞役，以新台幣壹仟元折算壹日，扣案之空氣槍肆枝（
槍枝管制編號分別為：桃警鑑0000000000、0000000000、000000
0000、0000000000號）、八釐米鋼珠壹包（毛重共拾點壹伍臺斤
）、六釐米鋼珠壹包（毛重共零點陸陸臺斤）及CO2鋼瓶拾瓶
，均沒收。
    事  實
一、甲○○明知具有殺傷力之空氣槍4 枝（槍枝管制編號分別為
    ：桃警鑑0000000000、0000000000、0000000000、00000000
    00號）係為槍砲彈藥刀械管制條例所管制之槍械，未經許可
    不得持有，竟於民國98年1 月21日前之某不詳時間，與扣案
    另二枝不具殺傷力之空氣槍（槍枝管制編號分別為：桃警鑑
    0000000000、0000000000號）共以新臺幣（下同）1 萬8000
    元之代價，於網路上向某姓名年籍不詳之人購入後而在桃園
    縣平鎮市○○街35巷5之1號2樓持有之。其亦明知具有殺傷
    力之子彈，係為槍砲彈藥刀械管制條例所規定之管制物品，
    非經中央主管機關許可，不得擅自寄藏，竟未經許可，基於
    寄藏具有殺傷力子彈之犯意，於97年1月間某日間，在其位
    於桃園縣平鎮市○○街35巷5之1號2樓居所樓下，受某姓名
    年籍不詳，綽號為「黑狗」之成年男子之託而保管制式子彈
    2 顆及改造子彈4顆，而自該時起寄藏前開子彈於其前址居
    所臥房之鐵櫃內。嗣於98年1月21日下午5時許，為警在其前
    開居所內查獲，並扣得上開空氣槍6支、制式子彈2顆、改造
    子彈4顆、6釐米鋼珠1包、8釐米鋼珠1包及CO2鋼瓶30瓶。
二、案經桃園縣政府警察局桃園分局報請臺灣桃園地方法院檢察
    署檢察官偵查後起訴。
    理  由
壹、程序方面
一、本件是否有釋憲及停止審判事由：
(一)按法官於審理案件時，對於應適用之法律，依其合理之確信
    ，認為有牴觸憲法之疑義者，各級法院得以之為先決問題，
    裁定停止訴訟程序，並提出客觀上形成確信法律為違憲之具
    體理由，聲請大法官解釋。其中所謂「先決問題」，係指審
    理原因案件之法院，確信系爭法律違憲，顯然於該案件之裁
    判結果有影響者而言；所謂「提出客觀上形成確信法律為違
    憲之具體理由」，係指聲請法院應於聲請書內詳敘其對系爭
    違憲法律之闡釋，以及對據以審查之憲法規範意涵之說明，
    並基於以上見解，提出其確信系爭法律違反該憲法規範之論
    證，且其論證客觀上無明顯錯誤者，始足當之。如僅對法律
    是否違憲發生疑義，或系爭法律有合憲解釋之可能者，尚難
    謂已提出客觀上形成確信法律為違憲之具體理由，司法院釋
    字第572 號、第371 號解釋著有明文。
(二)本件辯護人雖以被告為檢察官起訴之所犯法條即槍砲彈藥刀
    械管制條例第8 條第4 項所規定構成要件該當者，不論行為
    人犯罪情節之輕重均以3 年以上10年以下之重度自由刑相繩
    ，未能具體考量行為人違法行為之惡害程度，對違法情節輕
    微、顯可憫恕之個案，可能構成顯然過苛之處罰，而無從兼
    顧實質正義，有違憲法第23條之比例原則，請求法院停止審
    判，聲請釋憲云云。惟查槍砲彈藥刀械管制條例第8 條第4
    項規定：「未經許可，持有、寄藏或意圖販賣而陳列鋼筆槍
    、瓦斯槍、麻醉槍、獵槍、空氣槍或第四條第一項第一款所
    定其他可發射金屬或子彈具有殺傷力之各式槍砲者，處3 年
    以上10年以下有期徒刑，併科新臺幣700 萬元以下罰金」其
    中對違法情節輕微、顯可憫恕之個案，法院適用刑法第59條
    規定酌減其刑，最低刑度可減至1 年6 月之有期徒刑，已得
    具體考量行為人所應負責任之輕微，為緩刑之宣告，尚無罪
    責與處罰不相對應之情形，自無違憲法第23條之比例原則（
    司法院釋字第669 號解釋意旨參照）。是本院認槍砲彈藥刀
    械管制條例第8 條第4 項客觀上尚無違憲之虞，而有合憲解
    釋之可能，依上開解釋意旨，本件自無釋憲而停止審判之必
    要，於此說明。
二、證據能力部分：
(一)按被告以外之人於審判外之言詞或書面陳述，除法律有規定
    者外，不得作為證據；又被告以外之人於審判外之陳述，雖
    不符合刑事訴訟法第159 條之1 至第159 條之4 之規定，而
    經當事人於審判程序同意作為證據，法院審酌該言詞陳述或
    書面陳述作成時之情況，認為適當者，亦得為證據，而當事
    人、代理人或辯護人於法院調查證據時，知有上開不得為證
    據之情形，而未於言詞辯論終結前聲明異議者，視有前項之
    同意，刑事訴訟法第159 條第1 項及第159 條之5 分別定有
    明文。查本件員警搜索被告住處時所拍攝之現場照片26張，
    雖為被告以外之人於審判外之書面陳述，然經本院於審判程
    序提示予被告及辯護人並告以要旨，均經被告及辯護人表示
    無意見，且未聲明異議，又本院審酌上開現場照片，並無違
    法取證之情事，故認為適當，依前揭法條意旨，得援為本案
    證據。
(二)再按被告之自白，須非出於強暴、脅迫、利誘、詐欺、違法
    羈押或其他不正方法，且與事實相符者，始得為認定被告犯
    罪事實之證據，此觀刑事訴訟法第156 條第1 項規定甚明。
    此項證據能力之限制，係以被告之自白必須出於其自由意志
    之發動，用以確保自白之真實性，故被告之自由意志，如與
    上揭不正方法具有因果關係而受影響時，不問施用不正方法
    之人是否為有訊問權人或其他第三人，亦不論被施用不正方
    法之人是否即為被告，且亦不以當場施用此等不正方法為必
    要，舉凡足以影響被告自由意志所為之自白，均應認為不具
    自白任意性，方符憲法所揭示「實質正當法律程序」之意旨
    （最高法院94年度台上字第6461號判決要旨參照）。被告甲
    ○○及辯護人雖抗辯本件被告於警詢遭員警脅迫如不坦承即
    將扣案槍彈歸給林沁玫（即被告之妻）造成被告意思不自由
    云云。經查，證人即本件警詢筆錄紀錄之員警黃家城於本院
    審理時結證：被告於警詢筆錄之回答為一問一答之方式，且
    為被告之自由意識所為，在警詢筆錄製作之前或之後，被告
    並無不承認子彈及空氣槍是其所有之情形等語（見原審審理
    卷第126頁背面）屬實；證人即本件警詢筆錄詢問之員警顏
    旭成於原審審理時亦證稱：製作警詢筆錄時，並未對被告為
    強暴脅迫，被告與其太太均有在夜間不訊問後，隔天才接受
    詢問，當時並沒有將林沁玫列為被告等語（見原審審理卷第
    131 頁背面）明確。衡以證人即員警黃家城、顏旭成與被告
    並無宿怨，證人當無甘冒偽證罪追訴之危險而虛偽證述之動
    機，其等上開證述，應屬可信。再者，觀諸被告於警詢時，
    回答員警何時向何人以何方式在何處所取得扣案槍彈等節（
    見臺灣桃園地方法院檢察署98年度偵字第3212號偵查卷宗第
    7頁至第9頁背面），均依員警所問，完整描述，且均若合符
    節，絕非憑空得以捏編。另觀諸被告與其妻林沁玫初次接受
    警詢之時間分別係98年1月21日晚間6時30分、6時45分，經
    員警向被告表示夜間不得訊問之規定後停止訊問，各於翌日
    上午9時30分、10時40分，被告與其妻林沁玫始接受第二次
    警詢（各見臺灣桃園地方法院檢察署98年度偵字第3212號偵
    查卷宗第6頁、第7頁、第11頁、第12頁），衡情，倘若員警
    確有對被告為強暴脅迫之情事，員警何須待被告充分休息後
    始為訊問程序？其當可以強暴脅迫方式強令被告放棄夜間不
    訊問權而逕行取供。況且，被告之妻林沁玫與被告亦一同留
    置於警局至翌日上午始接受訊問，倘若被告確有如其所述，
    因員警脅迫將嫁禍於其妻而自白其持有槍彈，其當可於初次
    警詢時（98年1月21日晚間6時30分）即為自白，而求與其妻
    一同脫離公力拘束狀態才是，又何須與其妻共同於警局留置
    一夜後始為自白？是被告上開所辯，與常情有違，尚難採信
    。綜上各端，被告甲○○於警詢所為之自白，當非出於受脅
    迫而具任意性，至為灼明，其上開所辯，並不足採，依上揭
    法條及判決意旨說明，被告甲○○於警詢之自白，應具證據
    能力。
(三)另按「被告以外之人於審判外之言詞或書面陳述，除法律有
    規定者外，不得作為證據」，刑事訴訟法第159 條第1 項固
    定有明文，然「鑑定之經過及其結果，應命鑑定人以言詞或
    『書面』報告」，同法第206 條第1 項亦規定甚明，是鑑定
    人以書面為鑑定報告提出於法院，依刑事訴訟法第159 條第
    1 項立法理由及同法第206 條第1 項規定，即具有證據能力
    。又法院或檢察官得囑託醫院、學校或其他相當之機關、團
    體為鑑定，或審查他人之鑑定，並準用第203 條至第206 條
    之1 之規定，刑事訴訟法第208 條第1 項亦定有明文。依此
    ，檢察官對於偵查中之案件認須實施鑑定者，固應就具體個
    案，選任鑑定人或囑託鑑定機關（團體）為之；但對於司法
    警察機關調查中之案件，或有量大或急迫之情形，為因應實
    務之現實需求，如檢察官針對該類案件之性質（例如：查扣
    之毒品必須檢驗其成分、對於施用毒品之犯罪嫌疑人必須檢
    驗其體內有無毒品代謝反應、對於查扣之槍砲彈藥必須檢驗
    有無殺傷力、對於違反野生動物保育法案件必須鑑定是否屬
    於保育類動物案件等），認為當然有鑑定之必要者，經參考
    法務部92年5 月20日法檢字第092080203 號函送之法務部「
    因應刑事訴訟法修正工作小組」研討之刑事訴訟法修正相關
    議題第21則之共識結論，以及臺灣高等法院於92年8 月1 日
    舉行之刑事訴訟法新制法律問題研討會第三則法律問題研討
    結果之多數說（載於司法院92年8 月印行「刑事訴訟法新制
    法律問題彙編」第15頁至第18頁），基於檢察一體原則，得
    由該管檢察長對於轄區內之案件，以事前概括選任鑑定人或
    囑託鑑定機關（團體）之方式，俾便轄區內之司法警察官、
    司法警察對於調查中之此類案件，得即時送請事前已選任之
    鑑定人或囑託之鑑定機關（團體）實施鑑定，該鑑定人或鑑
    定機關（團體）亦應視同受承辦檢察官所選任或囑託而執行
    鑑定業務，其等出具之書面鑑定報告應屬刑事訴訟法第206
    條所定之傳聞例外，當具有證據能力（法務部92年9 月1 日
    法檢字第0920035083號函可供參照）。從而，本案查獲之槍
    彈經由查獲之警察單位依先前轄區檢察署檢察長事前概括選
    任鑑定機關，即桃園縣政府警察局及內政部警政署刑事警察
    局鑑定，則該鑑定機關所出具之槍彈鑑定報告書即具有證據
    能力而得為本案之證據。
貳、實體部分：
一、訊之被告甲○○矢口否認有何未經許可持有可發射金屬具有
    殺傷力之空氣槍、未經許可寄藏子彈之犯行，辯稱：伊不否
    認扣案之空氣槍係伊所有，但伊並不知道扣案之空氣槍有殺
    傷力，扣案之制式子彈2 顆及改造子彈4 顆是綽號黑狗之男
    子交給伊保管，黑狗交給伊當時，子彈是裝在盒子裡，伊並
    不清楚盒子裡是什麼東西。且縱使知道裡面內含物是子彈，
    伊也不知道子彈具有殺傷力云云。經查：
(一)被告甲○○於警詢時自承：警方於98年1月21日17時在平鎮
    市○○街35巷5之1號2樓查獲伊涉嫌槍砲案。警方於上述時
    、地持臺灣桃園地方法院核發之搜索票搜索，當時在伊辦公
    室查獲改造空氣長槍2把、改造空氣手槍1把、CO2 鋼瓶30瓶
    、8釐米鋼珠1包（10.15臺斤）、6釐米鋼珠（0. 66臺斤）
    ；另在伊房間內查獲改造空氣手槍3把、制式子彈2顆、改造
    子彈4顆等。改造空氣長槍2把、改造空氣手槍4把是伊所有
    拿來射擊所用，CO2鋼瓶是拿來填充長短槍、8釐米鋼珠1包
    及6釐米鋼珠分別拿來作為改造槍枝之子彈；制式子彈及改
    造子彈4顆是一名綽號黑狗之男子於2年前寄放在伊那裡。改
    造空氣長槍2把是伊以6000元之價格在網路上購買，改造空
    氣手槍4把是以1萬2000元之價格在網路上購買，買到之後，
    伊就改造槍更換彈簧。制式子彈2顆及改造子彈4顆是2年前
    黑狗寄放在伊那裡，當時黑狗交給伊1個盒子，說先寄放在
    伊那裡，過了二個星期之後，伊好奇就把該盒子打開，就發
    現有制式子彈2顆、改造子彈4顆等語（見臺灣桃園地方法院
    98年度偵字第3212號偵查卷宗第7頁至第8頁）明確。核與證
    人即本件查獲員警高智勇於原審審理時證稱：伊於98年有去
    被告之住所搜索，當時有發現空氣槍、制式子彈、改造子彈
    等違禁物，制式子彈及改造子彈是在被告與其妻睡覺的房間
    發現的。搜到的第一時間，伊與同事都在現場，並有拍照。
    子彈是在櫃子抽屜的角落搜到的，其中有壹個抽屜的子彈是
    用衛生紙包起來，另外一個抽屜搜到的子彈是用透明的夾鏈
    袋包著。伊是當時現場拍照的人。臺灣桃園地方法院98年度
    偵字第3212號卷偵查卷宗第22頁左上角的照片所示就是伊剛
    才陳述兩種包裝的形式。同上偵查卷宗第24頁左上方照片所
    示，除了有塑膠的夾鏈袋，另外一隻手還拿著黑色的包包，
    是指這是從黑色包包裡面取出的子彈。22頁左上方照片的子
    彈是24頁兩張照片抽屜裡搜索到的子彈。24頁的右上方照片
    ，除了衛生紙包的以外，旁邊有用夾鏈袋包著的兩顆子彈，
    是在抽屜裡面搜到的子彈。這兩顆夾鏈袋裝的子彈，是完全
    沒有任何衛生紙包裝或是其他包裝的情形，它上面有用衣服
    遮起來，伊把衣服拿起來就看到這樣的情形。同上偵卷第19
    頁扣押物品目錄表中，制式子彈兩顆是指第24頁照片右下方
    透明夾鏈袋這兩個。扣押物品目錄表改造子彈是第24頁右下
    方照片中衛生紙包著這四顆。用黑色包包裝的子彈即第24頁
    左上方照片，是道具子彈，沒有彈頭，也沒有底火，所以這
    些沒有扣案。現場搜到的空氣槍，被告有說是他的。在搜索
    現場，被告有說他有調整彈簧增加威力，並在房間裡面試射
    。被告試射的地方就是上開偵卷第23頁的左下方照片。左下
    方照片鐵板的厚度分別大約幾公釐，射過鐵、木板及後面的
    枕頭，放在房間進去的角落。伊問被告空氣槍是否有殺傷力
    ，被告說有調整過，應該會超過。同上偵卷第23頁左下角照
    片所示鐵板有射穿也有射凹等語（見原審審理卷第121頁至
    第124頁）；證人即本件查獲員警黃家城於原審審理時結證
    ：本案被告持有槍械案件伊有到現場搜索。搜索時，查扣違
    禁物時，需要照相，會根據物品放置的位置照相。當物品有
    包裝的時候，會先打開，如果是違禁物品才會拍照。打開之
    後以現場呈現的方式來拍照。如果違禁物品在包裝裡面，不
    會把物品拿出來拍照，只會打開拍照。同上偵卷第24頁下方
    兩張照片所示衛生紙包的四顆子彈在查獲當時，不是打開的
    。是伊與其他員警打開之後，檢視之後發現是違禁物品才拍
    照的。同上偵卷第24頁，右下方照片的兩顆制式子彈，是在
    同一個抽屜搜到，但是制式子彈兩顆與改造子彈四顆應該不
    是一起放在塑膠盒子裡面。伊在現場有看到試射的狀況，一
    般空氣槍不可能有這樣的射擊情形，所以有問被告，被告說
    有改造過等語（見原審審理卷第125頁背面至第126頁）；證
    人即本件查獲員警顏旭成於原審審理時證稱：伊有到現場查
    獲本案被告，本案現場搜索到的子彈是在被告睡覺的房間裡
    面的櫃子。扣案四顆子彈與兩顆子彈是分開擺放的，是一前
    一後搜到的，不是放在同一個盒子裡面。扣案四顆子彈與兩
    顆子彈是在同一個櫃子同一個抽屜，但是放在兩邊不一樣的
    位置，先發現其中壹個東西，有同事過來拍照。有同事先看
    到四顆或是兩顆的子彈，先拍照，然後繼續找，又發現另外
    的子彈。在搜索現場，被告承認空氣槍是他的等語（見原審
    審理卷第129頁第130頁）；證人即本件查獲員警陳瑋康於原
    審審理時結證：伊有搜索被告的公司，當時進去搜索的時候
    ，被告在房間睡覺，是被告的太太來應門，伊出示搜索票，
    請被告的太太帶伊去每個房間搜索，後來伊在房間看到被告
    在睡覺，就請被告帶伊到辦公室搜索，一個同仁陪著被告在
    辦公室搜索，在辦公室辦公桌的後面搜索到空氣長槍，然後
    請另外一個同仁帶被告的太太到剛才被告睡覺的地方，目視
    所及就看到毒品吸食器，伊就請同仁將被告與其太太上銬逮
    捕，發現吸食器後，伊再請被告進來臥房繼續搜索才發現子
    彈等語（見原審審理卷第132頁）相符。觀諸證人高智勇、
    黃家城、顏旭成及陳瑋康於原審審理時之證言，距離事發當
    時已1年有餘，惟其等證述查獲被告持有本件扣案槍彈過程
    等節，均互核一致，並與現場照片所示案發當時搜索情形尚
    無左異之處。且衡以證人高智勇、黃家城、顏旭成及陳瑋康
    與被告甲○○，彼此並無何宿怨，當無甘冒偽證罪責之風險
    ，而任意捏編構陷被告之理，足認證人高智勇、黃家城、顏
    旭成及陳瑋康之上開證詞，胥可信實。此外，細繹本件查獲
    之現場照片，被告住處確有紙片、鐵片及木板遭射穿之情形
    （見同上偵卷第23頁），堪認證人高智勇、黃家城證稱於搜
    索當時被告向其等陳稱扣案空氣槍有換過彈簧調整之上開證
    詞，並非無憑，足徵被告甲○○平素確有持扣案空氣槍試射
    鋼珠，而對扣案空氣槍射發鋼珠得射穿紙片、木板及鐵片之
    威力，當屬知悉。又觀諸員警於被告住處另起出未扣案未裝
    有彈頭、底火之子彈零件數包（見同上偵卷第24頁），足見
    被告平素持有子彈零件，其對子彈相關構造功能應有認識，
    稽此情狀，堪徵被告對扣案之制式子彈2顆及改造子彈4顆係
    具殺傷力，亦屬知悉。此外，扣案被告持有之槍枝管制編號
    桃警鑑0000000000、0000 000000、0000000000、00000000
    00號空氣槍4支經鑑定結果均具有殺傷力，有桃園縣政府警
    察局98年2月3日桃警鑑字第0980014119號槍彈鑑定書1紙附
    卷可稽（見同上偵卷第97頁至第103頁）；扣案被告持有之
    制式子彈2顆及改造子彈4顆經鑑定結果均具有殺傷力，有內
    政部警政署刑事警察局98年2月20日刑鑑字第0980012403號
    槍彈鑑定書1紙在卷可佐（見同上偵卷第80頁至第81頁）。
    此外，並有扣案空氣槍6支（槍枝管制編號桃警鑑00000000
    00、0000000000、0000 000000、0000000000、000000000、
    000000000號）、制式子彈2顆、改造子彈4顆、6釐米鋼珠1
    包、8釐米鋼珠1包及CO2鋼瓶30瓶等，可資佐證。是綜合證
    人高智勇、黃家城、顏旭成及陳瑋康之證詞、現場照片、桃
    園縣政府警察局98年2月3日桃警鑑字第0980014119號槍彈鑑
    定書、內政部警政署刑事警察局98 年2月20日刑鑑字第
    0980012403號槍彈鑑定書、扣案空氣槍6支（槍枝管制編號
    桃警鑑0000000000、0000000000、0000000000、0000000000
    、000000000、00 0000000號）、制式子彈2顆、改造子彈4
    顆、6釐米鋼珠1包、8釐米鋼珠1包及CO2鋼瓶30瓶，並參以
    現場照片顯示被告住處確有紙片、鐵片及木板遭射穿及被告
    住處另有未扣案未裝有彈頭、底火之子彈零件數包等情狀，
    均足佐證被告甲○○具任意性之自白與事實相符，本件事證
    明確，被告甲○○未經許可持有可發射金屬具有殺傷力之空
    氣槍、未經許可寄藏子彈之犯行，均堪認定。
(二)被告甲○○雖以上詞置辯，惟查：
   1. 觀諸被告先於警詢稱扣案6把空氣槍均有換過彈簧等語（
      見同上偵卷第8頁），其另於偵訊及原審訊問時改稱：扣
      案之空氣槍均未換過彈簧，也未改過零件云云（各見同上
      偵卷第76頁，原審審理卷第58頁背面）。則被告就扣案空
      氣槍是否有換裝彈簧零件，此關乎增加空氣槍動能強弱之
      事項，已有前後不一之瑕疵，其事後辯稱對扣案槍枝具有
      殺傷力乙節，並不知情，尚難遽採。況且，證人高智勇、
      黃家城均證述搜索當時，被告曾稱扣案之空氣槍有換過彈
      簧以調整發射力道，至為明確，已如上述，是倘若被告確
      有對扣案之空氣槍換裝彈簧零件以調整動能，則其事後推
      諉不知扣案槍枝具有殺傷力云云，自難採信。又縱使被告
      未對扣案之空氣槍換裝彈簧零件，惟觀諸被告於原審訊問
      時亦陳稱：扣案空氣槍伊有試射過，伊有對著靶紙試射，
      會穿透等語（見原審審理卷第86頁背面），並參以案發當
      時員警搜索之現場照片，被告遭搜索住處之紙片、木板及
      鐵片均有遭射擊之痕跡，且遭射凹或射穿之鐵片厚度並非
      薄弱（見同上偵卷第23頁），足見被告持扣案空氣槍發射
      之子彈動能已屬強大而足以穿透硬物，是被告對扣案之空
      氣槍具有殺傷力乙情，應有認識才是，其事後辯稱扣案空
      氣槍具有殺傷力並不知情云云，亦核與事理有違，並不足
      採。
    2.另觀諸被告於警詢時陳稱：扣案之制式子彈2顆及改造子
      彈4顆，係一名綽號黑狗之男子二年前寄放在伊那裡，當
      時綽號黑狗之男子係交給伊一只盒子，過了約二星期後，
      伊好奇就把該盒子打開就發現有制式子彈及改造子彈二顆
      等語（見同上偵卷第8頁）；其另於偵訊時改稱：扣案制
      式子彈及改造子彈是綽號黑狗男子在97年1月份某日晚上
      交給伊，是用一個包裝紙裝好，伊並不知道裡面裝的是子
      彈，伊有問綽號黑狗之男子裡面裝的是什麼，綽號黑狗之
      男子只回答說只是一個禮盒，沒什麼，過幾天會來拿回去
      等語（見同上偵卷第75頁）；其再於原審審理時改稱：扣
      案制式子彈是綽號黑狗之男子放在伊那裡的，伊當初不知
      道那是什麼，伊想說那包裝好，但是綽號黑狗之男子沒有
      跟伊說那是什麼，且交代伊不能打開，所以有懷疑過那是
      違禁物，綽號黑狗之男子很像是幫派份子，不像是一般的
      生意人，所以伊會害怕等語（見原審審理卷第120頁）。
      則被告就綽號黑狗之男子交付其裝有扣案制式子彈及改造
      子彈之盒子委託其保管後，是否有打開盒子觀看內含物乙
      節，即有前後不一之情形，已難盡信。另參以證人高智勇
      、黃家城、顏旭成及陳瑋康之上開證詞，扣案之制式子彈
      2 顆及改造子彈4顆係一前一後分別查獲，而非於同一盒
      子內發現，且依搜索當時之現場照片，並佐以員警取證拍
      照係物歸原位以盡量還原現場狀況，此一般偵查實務觀之
      ，制式子彈2顆與改造子彈4顆係分置二處，制式子彈2顆
      由透明夾鍊袋1只包裝，改造子彈4顆係由透明夾鍊袋1只
      包裝後，覆蓋衛生紙並置於透明塑膠盒內（見同上偵卷第
      24 頁），而裝有改造子彈4顆之盒子內體積並非狹小，尚
      得容納制式子彈2顆（見同上偵卷第22頁），是倘若員警
      係於同一盒子同時查獲制式子彈2顆及改造子彈4顆，員警
      當無將制式子彈2顆及改造子彈4顆分開置放而拍照取證之
      理，足認員警查後扣案子彈當時，制式子彈2顆及改造子
      彈4 顆確係一前一後查獲，改造子彈4顆係裝於塑膠透明
      盒內，而與制式子彈2顆分開置放乙情，應可認定，堪徵
      被告辯稱扣案制式子彈2顆及改造子彈4顆均係置放於同一
      盒子內，其並未打開云云等辯詞，核與事理不合，不足採
      信。再者，被告陳稱其與綽號黑狗之男子認識約2年，綽
      號黑狗之男子都是以無顯示號碼電話聯絡伊，伊不知道綽
      號黑狗男子之電話也不知其真實年籍等語（見同上偵卷第
      8頁背面），而向綽號黑狗之人收受扣案制式子彈及改造
      子彈而保管後，綽號黑狗之男子即失聯無蹤，被告又因綽
      號黑狗之人有幫派背景而懷疑盒子內裝物可能係違禁物，
      則被告與綽號黑狗之男子尚非至親抑或摯友，倘如被告曾
      懷疑綽號黑狗交付之物係違禁物，衡情，被告理當檢視確
      認該物是否確係違禁物以避免惹禍上身才是，然被告卻置
      此風險不聞不問，並在綽號黑狗之男子失聯後，為綽號黑
      狗之成年男子保管扣案子彈長達1年之久，此舉顯與常情
      有違，足徵被告辯稱伊並未打開綽號黑狗所交付託其保管
      之盒子，對該盒子內裝有扣案子彈乙情，並不知悉云云，
      並不足採。
    3.此外，參以員警搜索被告上開住處，亦同時查獲未扣案未
      裝有彈頭、底火之子彈零件數包，業據證人即員警高智勇
      證述明確，已說明如上，並有現場照片在卷可按（見同上
      偵卷第24 頁），足見被告於其住處除寄藏本件扣案子彈
      外，亦持有相關子彈零件。再者，被告前於警詢時曾稱其
      對扣案空氣槍又換裝彈簧零件以增加動能之經驗，已如前
      述。又被告因本案經本院傳拘無著而發佈通緝後，員警於
      99年1月20日上午10 時30分許，在桃園縣中壢市○○路80
      巷17號2樓緝獲被告之同時，於前址住處內亦查獲空氣手
      槍1支、CO2鋼瓶5瓶及鋼珠彈93顆等物，被告於此次警詢
      亦自承其購得前開空氣槍後曾將空氣手槍之彈簧更換並試
      射（見原審審理卷第44頁至第45頁）。觀諸被告平時即持
      有子彈零件，且其對如何增加空氣槍之動能亦有相當背景
      知識，稽此情節，足認被告對槍彈之功能構造，應有相當
      之認識，則被告收受綽號黑狗之人所交付之扣案子彈而保
      管後，其對該具有完整底火及彈頭之制式子彈2顆及改造
      子彈4顆（見同上偵卷第22頁），當可清楚明白係可發射
      而具有殺傷力之子彈，至屬灼明。被告辯稱其即便知悉綽
      號黑狗之男子所交付委託其保管之物係子彈，亦並不知道
      該子彈具有殺傷力云云，顯屬無稽，不足採納。
    4.至證人林沁玫雖於原審審理時證稱：扣案之制式子彈2 顆
      及改造子彈4顆於查獲當時係在同一盒子內所查獲云云（
      見原審審理卷第137頁背面）。惟依證人高智勇、黃家城
      、顏旭成及陳瑋康之上開證詞及現場照片，並佐以員警取
      證拍照係物歸原位以盡量還原現場狀況，依此一般偵查實
      務觀之，改造子彈4顆於查獲當時係裝於塑膠透明盒內，
      而與制式子彈2顆分開置放乙情，應可認定，已說明如上
      ，是證人林沁玫上開證詞已與事理不合，尚難採信。況且
      證人林沁玫於本案發生時與被告一同為警逮捕並列為犯罪
      嫌疑人，其與被告又具有夫妻關係，是其上開證詞是否係
      卸責抑或迴護被告之詞，並非無疑，自難遽採為被告有利
      之認定。
(三)綜合上述，本件事證明確，被告甲○○未經許可持有可發射
    金屬具有殺傷力之空氣槍、未經許可寄藏子彈之犯行，均堪
    認定。其事後辯解，核係卸責之詞，均不足採納，應依法論
    科。
三、論罪部分：
(一) 核被告甲○○所為，係犯槍砲彈藥刀械管制條例第8條第4
     項未經許可持有可發射金屬具有殺傷力之空氣槍罪、同法
     第12條第4項未經許可寄藏子彈罪。按槍砲彈藥刀械管制條
     例係將「持有」與「寄藏」為分別之處罰規定，則單純之
     「持有」，固不包括「寄藏」，但「寄藏」之受人委託代
     為保管，其保管之本身所為之「持有」，既係「寄藏」之
     當然結果，法律上自宜單就「寄藏」行為為包括之評價，
     不應另就「持有」予以論罪（最高法院74年台上字第3400
     號判例意旨參照），是被告受綽號黑狗之人之託保管本件
     扣案子彈，應論以寄藏子彈罪，不另就其「持有」之犯行
     論處，公訴意旨認被告所犯係未經許可持有子彈罪，尚有
     未恰，惟起訴之基本社會事實相同，所犯法條條項亦同，
     僅罪名不同，自無庸變更起訴法條。另被告係於98年1月間
     在購物網路上同時購入上揭具有殺傷力之空氣槍4枝，係一
     行為觸犯數罪名，為想像競合犯，應依刑法第55條規定，
     從一重以槍砲彈藥刀械管制條例第8條第4項未經許可持有
     可發射金屬具有殺傷力之空氣槍罪處斷。被告所犯前開二
     罪，犯意各別，行為互殊，應予分論併罰。
(二)再被告持有扣案空氣槍及子彈數量，對社會安全潛在之危險
    性非輕，否認犯行，態度欠佳，原不宜輕縱，惟念被告持有
    空氣槍係供遊戲娛樂之用，對他人之生命、身體或社會安全
    並未造成現實之危害。又被告所犯之槍砲彈藥刀械管制條例
    第8條第4項之非法持有空氣槍罪，法定刑為「3年以上10年
    以下有期徒刑，併科新臺幣7百萬元以下罰金」；惟刑事審
    判旨在實現刑罰權之分配的正義，故法院對有罪被告之科刑
    ，應符合罪刑相當之原則，使輕重得宜，罰當其罪，以契合
    社會之法律感情，故刑法第57條明定科刑時應審酌一切情狀
    ，尤應注意該條所列10款事項以為科刑輕重之標準，並於同
    法第59條賦予法院以裁量權，如認犯罪之情狀可憫恕，認科
    以最低度刑仍嫌過重者，得酌量減輕其刑，俾使法院就個案
    之量刑，能斟酌至當。所謂犯罪之情狀者，係指審酌其犯罪
    有無可憫恕之事由，即有無特殊之原因與環境，在客觀上足
    以引起一般同情，暨宣告法定低度刑，是否猶嫌過重，以為
    判斷（參照最高法院38年臺上字第16號、45年臺上字第1165
    號、51年臺上字第899號判例）。查：被告其購買上開具有
    殺傷力之空氣槍，動機在於收藏、把玩，並無犯罪之意圖甚
    明，與一般擁槍自重者自難比擬（大法官會議釋字第669號
    解釋文意旨參照），本院綜核被告犯案之動機、目的、情節
    等，認為科以被告法定最輕本刑有期徒刑3年之刑，猶嫌過
    重，且不符合罪刑相當性及比例原則，爰依刑法第59條之規
    定減輕其刑。
四、原審就被告所犯寄藏子彈罪部分，適用槍砲彈藥刀械管制條
    例第12條第4項，刑法第11條前段、第42條第3項前段，審酌
    上情，量處有期徒刑六月，併科罰金新臺幣五萬元，並諭知
    罰金如易服勞役，以新臺幣一千元折算壹日，並就扣案可供
    擊發具有殺傷力之制式子彈2顆及改造子彈4顆，業經試射而
    不具子彈之外形及功能，而不具殺傷力，均非屬違禁物，無
    庸宣告沒收加以說明。經核認事用法及量刑並無不合，被告
    就此部分之上訴為無理由，應予駁回。
五、原判決就被告所犯未經許可持有可發射金屬具有殺傷力之空
    氣槍罪部分，以被告犯罪事證明確，據以論罪科刑，固非無
    見，惟原審(一)此部分未論以一行為犯數罪名之想像競合犯。
    (二)原審未參酌大法官會議釋字第669號解釋文意旨，就本案
    援引刑法第59條規定酌減被告刑，亦有未洽。被告上訴以此
    部分原審量刑過重指摘原判決，為有理由，自應由本院將原
    判決關於此部分及執行刑均撤銷改判，並審酌上開一切情狀
    ，依刑法第59條酌減其刑後，量處如主文所示之刑，並與駁
    回部分定其應執行之刑及諭知罰金易服勞役之折算標準。
六、扣案空氣槍4支（槍枝管制編號桃警鑑0000000000、
    0000000000、0000000000、000000000 0號），係氣動式槍
    枝，外接高壓鋼瓶作為發射動力，可發射金屬彈丸具有殺傷
    力，為違禁物，應依刑法第38條第1項第1款之規定宣告沒收
    。又扣案CO2鋼瓶30瓶係供該槍枝發射動力所用，屬該槍枝
    之配件，為其構造之一部分並非單獨使用，應認亦屬違禁物
    ，自均應依刑法第38條第1項第1款規定宣告沒收（最高法院
    81年度台上字第2121號判決意旨參照）。另扣案8釐米鋼珠1
    包（10.15臺斤）、6釐米鋼珠（0.66臺斤），雖非違禁物，
    但為被告所有供上開空氣槍之配備及發射之用等情，業據被
    告供陳明確，該等物與上開槍枝結合後，已具殺傷力，應認
    屬供本件犯罪所用之物，而應依刑法第38條第1項第2款併予
    宣告沒收。。另扣案之空氣槍2支（槍枝管制編號桃警鑑
    0000 000000、0000000000），經鑑定結果不具殺傷力，有
    桃園縣政府警察局98年2月3日桃警鑑字第09 80014119號槍
    彈鑑定書在卷可稽（見同上偵卷第97頁至第10 3頁），亦非
    違禁物，亦無庸宣告沒收，附此說明。
據上論斷，應依刑事訴訟法第369條第1項前段、第368條、第364
條、第299條第1項前段，槍砲彈藥刀械管制條例第8條第4項，刑
法第11條前段、第55條、第59條、第42條第3項前段、第51條第5
款、第7款、第38條第1項第1款、第2款，判決如主文。
本案經檢察官李金定到庭執行職務。
中    華    民    國    99    年    8     月    26    日
                  刑事第三庭審判長法  官   陳博志
                                  法  官   許文章
                                  法  官   陳德民
以上正本證明與原本無異。
如不服本判決，應於收受送達後十日內向本院提出上訴書狀，其
未敘述上訴之理由者並得於提起上訴後十日內向本院補提理由書
（均須按他造當事人之人數附繕本）「切勿逕送上級法院」。
                                  書記官   高麗雯
中    華    民    國    99    年    8     月    26    日
附錄所犯法條：
槍砲彈藥刀械管制條例第8條：
未經許可，製造、販賣或運輸鋼筆槍、瓦斯槍、麻醉槍、獵槍、
空氣槍或第4條第1項第1款所定其他可發射金屬或子彈具有殺傷
力之各式槍砲者，處無期徒刑或5年以上有期徒刑，併科新臺幣
1千萬元以下罰金。
未經許可，轉讓、出租或出借前項所列槍枝者，處5年以上有期
徒刑，併科新臺幣1千萬元以下罰金。
意圖供自己或他人犯罪之用，而犯前二項之罪者，處無期徒刑或
7年以上有期徒刑，併科新臺幣1千萬元以下罰金。
未經許可，持有、寄藏或意圖販賣而陳列第1項所列槍枝者，處3
年以上10年以下有期徒刑，併科新臺幣700萬元以下罰金。
第 1 項至第 3 項之未遂犯罰之。
槍砲彈藥刀械管制條例第12條：
未經許可，製造、販賣或運輸子彈者，處1年以上7年以下有期徒
刑，併科新台幣500萬元以下罰金。
未經許可，轉讓、出租或出借子彈者，處6月以上5年以下有期徒
刑，併科新台幣300萬元以下罰金。
意圖供自己或他人犯罪之用，而犯前二項之罪者，處3年以上10
年以下有期徒刑，併科新台幣700萬元以下罰金。
未經許可，持有、寄藏或意圖販賣而陳列子彈者，處5年以下有
期徒刑，併科新台幣300萬元以下罰金。
第 1 項至第 3 項之未遂犯罰之。

司法院資訊處製作；財團法人民間司法改革基金會備份。
